【裁判字號】    90,台上,5675
【裁判日期】    900913
【裁判案由】    偽造有價證券
【裁判全文】
最高法院刑事判決                                九十年度台上字第五六七五號
    上  訴  人  乙  ○  ○
                原名甲○○）.
右上訴人因偽造有價證券案件，不服台灣高等法院台中分院中華民國八十八年七月二
十二日第二審判決（八十八年度上訴字第一○六○號，起訴案號：台灣台中地方法院
檢察署八十七年度偵字第一六四九一號），提起上訴，本院判決如左：
    主  文
原判決撤銷，發回台灣高等法院台中分院。
    理  由
本件原判決認定上訴人即被告乙○○（原名甲○○）沈迷於職棒賭博，亟需用錢，竟
意圖為自己不法之所有，於民國（下同）八十七年五月間某日在台中市西屯區上石里
二十四鄰河南路二段五二一號其住宅內竊取其父親王枝文所有如原判決附表一、二所
示之空白支票共十一張（竊盜部分未據合法告訴），得手後除將如前附表二之五張予
以撕毀外，復基於概括之犯意，意圖供行使之用，以其於同年六月間某日在其上開住
處附近某不知名之刻印舖利用不知情之人偽刻其父親「王枝文」之印章一顆，於其住
宅內於前附表一所示支票發票日前約一個月前偽填發票人王枝文所有之支票之發票日
、面額，蓋用偽刻之王枝文印章之印文於支票上，分別持至交票地點交與持票人，持
票人等均不知該等支票係偽造，用以為借款之擔保，使持票人等陷於錯誤而交付依序
為新台幣（下同）五萬元、十萬元、十五萬元、二十萬元（劉志強部分二張共同）不
等之借款等情，因而撤銷第一審關於上訴人乙○○部分之判決，改判論處上訴人乙○
○偽造有價證券罪刑，固非無見。
惟按被告之直系血親於起訴後，得向法院以書狀陳明為被告之輔佐人，在法院陳述意
見，又審判期日應通知輔佐人，此觀刑事訴訟法第三十五條第一項及第二百七十一條
之規定甚明。查本件上訴人之父親王枝文於八十八年五月一日已具狀陳明為上訴人乙
○○之輔佐人在案（見原審卷第十二頁），乃原審未依法通知輔佐人到庭陳述意見，
遽行判決，揆諸前開說明，自有違誤。又行使偽造有價證券以詐取財物，其取得財物
行為，原已包含於該行使偽券行為之內，不另成立詐欺罪名，殊無適用刑法第五十五
條之餘地，原判決認上訴人應成立行使偽造有價證券及詐欺取財罪，並依牽連關係從
一重依行使偽造有價證券罪處斷，亦有適用法則不當之違誤。上訴意旨，執以指摘原
判決不當，非無理由，應認有發回更審之原因。
據上論結，應依刑事訴訟法第三百九十七條、第四百零一條，判決如主文。
中      華      民      國     九十     年      九      月     十三     日
                              最高法院刑事第二庭
                                  審判長法官  莊  來  成
                                        法官  白  文  漳
                                        法官  蘇  振  堂
                                        法官  賴  忠  星
                                        法官  張  清  埤
      右正本證明與原本無異
                                              書  記  官
中      華      民      國     九十     年      九      月    二十一    日


司法院資訊處製作；財團法人民間司法改革基金會備份。
